臺灣臺中地方法院民事判決
111年度沙簡字第520號
原      告  張佩蓉  
訴訟代理人  陳頂新律師
複 代理 人  林淑婷律師
被      告  林永鴻  




訴訟代理人  侯珮琪律師
上列當事人間請求侵權行為損害賠償(交通)事件，原告提起刑事
附帶民事訴訟，經本院刑事庭裁定移送前來（111年度交簡附民
字第99號），本院於民國111年12月7日言詞辯論終結，判決如下
：
    主      文
被告應給付原告新臺幣參拾柒萬壹仟零壹拾貳元，及自民國一百
一十一年六月一日起至清償日止，按年息百分之五計算之利息。
原告其餘之訴駁回。
訴訟費用由被告負擔百分之四十四，餘由原告負擔。
本判決第一項得假執行。但被告如以新臺幣參拾柒萬壹仟零壹拾
貳元為原告預供擔保，得免為假執行。
原告其餘假執行之聲請駁回。
    事實及理由
一、原告主張：被告於民國110年9月1日7時50分許，騎乘車牌號
    碼000-0000號普通重型機車搭載訴外人何嘉敏，於臺中市沙
    鹿區北勢東路680巷左轉北勢東路後，逆向行駛於來車車道
    內，跨越雙黃線進入其順向車道時，未注意原告騎乘之車牌
    號碼000-0000號普通重型機車（下稱系爭機車）直行而來，
    致兩車車頭對撞而均人車倒地，原告因而受有右側顴骨及上
    頷骨骨折、右側第五掌骨骨折、多處開放性傷口等傷害。原
    告因本件車禍受有下列損害：⑴童綜合醫療社團法人童綜合
    醫院（下稱童醫院）醫療費用新臺幣（下同）13萬2,215元
    ，至得吉、晨安診所由醫護協助換藥支出4,200元；⑵增加生
    活上需要之輔助器材及醫療用品3,893元；⑶看護費用14萬4,
    000元；⑷就醫交通費用4,696元；⑸系爭機車拖吊費1,500元
    、修理費5萬4,105元、機車包膜費用1萬5,000元；⑹不能工
    作損失9萬1,332元；⑺精神慰撫金40萬元，合計85萬0,941元
    ，爰依民法第184條第1項前段、第2項、第191條之2、第193
    條第1項、第195條第1項前段規定提起本件訴訟等語。並聲
    明：㈠被告應給付原告85萬0,941元，及自起訴狀繕本送達翌
    日起至清償日止，按年息5%計算之利息。㈡願供擔保，請准
    宣告假執行。
二、被告則以：對被告應負全部過失責任無意見，就童醫院之醫
    療單據13萬2,215元及醫材費用3,893元不爭執，然原告前往
    得吉、晨安診所之次數頻繁，原告並未舉證說明需頻繁至醫
    療院所進行傷口護理之必要；又童醫院回函稱原告術後休養
    需專人半日照護，同意每日看護費用以1,000元計算；不爭
    執原告前往童醫院之交通費用1,296元，然原告住所離得吉
    、晨安診所僅500公尺，家人接送之費用不應與計程車之收
    費相當；對原告主張統一超商2個月不能工作損失6萬8,152
    元不爭執，惟雲水謠商行之所得並未向稅捐機關報稅，否認
    原告有此部分薪資所得；系爭機車拖吊費1,500元不爭執，
    但依機車受損情形，僅承認答辯狀附表2之維修項目，該車
    事故時已出廠近1年5個月，應依法折舊，且系爭機車僅部分
    受損，不得以全車車體包膜費用向被告請求，包膜費用亦應
    折舊；另原告請求之慰撫金過高，請予酌減，並扣除原告已
    領取之強制險理賠金8萬9,347元等語置辯。並聲明：㈠原告
    之訴駁回。㈡如受不利判決，願供擔保，請准宣告免予假執
    行。
三、得心證之理由： 
  ㈠查被告於上開時間，騎乘車牌號碼000-0000號普通重型機車
    搭載何嘉敏，沿臺中市沙鹿區北勢東路680巷由北往南方向
    行駛，於同日7時50分許，行至北勢東路680巷與北勢東路交
    岔路口左轉彎時，本應注意在劃有分向限制線之雙向二車道
    路段，應在遵行車道內行駛而不得駛入來車之車道內，且應
    注意車前狀況適採安全措施，而依當時情形並無不能注意之
    情事，竟貿然駛入北勢東路上以分向限制線劃分之由東往西
    方向來車車道，且疏未注意其車前狀況，適原告騎乘系爭機
    車沿該車道由東往西方向行駛而來，兩車因而發生碰撞，致
    原告受有右側顴骨及上頷骨骨折、右側第五掌骨骨折、多處
    開放性傷口等傷害之事實，為兩造所不爭執（見本院卷第10
    4頁），並有原告提出之臺中市政府警察局道路交通事故當
    事人登記聯單、道路交通事故現場圖、現場照片、童醫院一
    般診斷書為證（見交簡附民卷第37至53頁）。又被告因本件
    交通事故涉犯過失傷害罪，業經本院以111年度交簡字第343
    號判決判處有期徒刑3月確定在案，有刑事簡易判決書、刑
    事偵審卷宗可參，堪認被告就本件車禍之發生確有未在遵行
    車道內行駛且未注意車前狀況之過失。
  ㈡按因故意或過失，不法侵害他人之權利者，負損害賠償責任
    ；不法侵害他人之身體或健康者，對於被害人因此喪失或減
    少勞動能力或增加生活上之需要時，應負損害賠償責任；不
    法侵害他人之身體、健康、名譽、自由、信用、隱私、貞操
    ，或不法侵害其他人格法益而情節重大者，被害人雖非財產
    上之損害，亦得請求賠償相當之金額，民法第184條第1項前
    段、第193條第1項、第195條第1項前段分別定有明文。被告
    就本件車禍之發生為有過失，業如前述，且被告之過失行為
    與原告所受傷害間，具有相當因果關係，是原告依上開規定
    請求被告賠償損害，即屬有據。茲就原告之各項請求分述如
    下：
  ⒈醫療費用：
　　原告主張其因本件車禍受傷就醫治療，支出童醫院醫療費用
    13萬2,215元，並至晨安診所、得吉診所由醫護協助換藥支
    出4,200元等情，業據提出童醫院一般診斷書、住院收據、
    門診收據、醫療費用收據等件為證（見交簡附民卷第53至83
    頁），被告對於童醫院之醫療費用13萬2,215元不爭執（見
    本院卷第83頁），且此部分支出核屬必要，應屬有據。至於
    晨安診所、得吉診所就醫之費用，查原告於110年9月1日車
    禍，同日住院至同年月9日出院，於同年9月15日至同年11月
    26日至童醫院門診，自110年9月10日起間隔1、2日即至晨安
    診所、得吉診所就診，原告雖謂係童醫院醫師告知應每日換
    藥，故遵從醫囑至診所換藥，然未見童醫院之診斷書有此記
    載，且單純之外傷是否必須至診所進行換藥，亦未據原告舉
    證證明，是原告請求被告給付至晨安診所、得吉診所之費用
    4,200元，尚屬無憑。
　⒉輔助器材及醫療用品：
　　原告主張因本件車禍支出滅菌棉棒、護理凝膠、生理食鹽水
    、免縫膠帶等醫療用品3,893元，並提杏一交易明細、電子
    發票證明聯為證（見交簡附民卷第73、85頁），且為被告不
    爭執（見本院卷第83頁），是原告請求此部分費用，自屬可
    採，應予准許。
　⒊看護費用：
　　原告主張其因本件車禍需專人看護2個月，以每日2,400元計
    算，請求看護費用14萬4,000元等語，並提出童醫院一般診
    斷書為憑（見交簡附民卷第53頁）。查該診斷書記載：術後
    宜休2個月，需專人照顧等語，經本院函詢童醫院該2個月係
    全日或半日看護，該院函覆稱需專人半日照護等情，有童醫
    院111年10月28日童醫字第1110001717號函在卷可參（見本
    院卷第145頁）。又原告雖係由其親屬進行看護，但原告之
    家人因此所付出之勞力並非不能評價為金錢，雖因二者身分
    關係而免除原告之支付義務，惟此種基於身分關係之恩惠，
    自不能加惠於被告，故由原告之家人看護時，原告雖無現實
    看護費之支付，仍應認原告受有相當於看護費之損害，得向
    被告請求賠償，始符公平原則（最高法院94年度台上字第15
    43號判決要旨參照），被告亦不爭執原告需專人看護2個月
    ，則以原告主張之費用計算半日看護費用為每日1,200元，
    並未逾一般看護行情之收費標準。故原告請求被告給付2個
    月之看護費用7萬2,000元（計算式：1,200×30×2＝72,000）
    ，即屬有據；逾此數額之請求，不應准許。
　⒋交通費用：
　　原告主張因本件車禍受有就醫交通費用4,696元之損害，並
    提出UBER估算車資查詢為證（見本院卷第89、91頁），被告
    不爭執原告前往童醫院之交通費用1,296元（見本院卷第85
    頁），是原告請求此部分交通費，應屬有據。至原告前往晨
    安診所、得吉診所就診之部分，業經本院駁回如上，是原告
    請求至前開診所就診之交通費，即屬無據。
　⒌機車拖吊費、修理費、包膜費用：
　⑴原告主張系爭機車因本件車禍受損，支出拖吊費用1,500 元
    ，已據提出電子發票證明聯為證（見交簡附民卷第93頁），
    被告對此項費用不爭執（見本院卷第106頁），是原告請求
    被告給付拖吊費用1,500元，自屬有據。
  ⑵原告主張系爭機車因本件車禍受損，支出維修費用5萬4,105
    元，業據提出報價單、行車執照為證（見交簡附民卷第95至
    99頁、本院卷第73頁），被告雖辯稱依該車受損情形，僅承
    認答辯狀附表2之維修項目等語，經本院函詢麥斯動能有限
    公司，該公司檢附之系爭機車維修車歷核與原告提出之報價
    單項目相符，該維修車歷並載明維修報價車輛以車主或駕駛
    人指定之外觀損傷零件報價，維修拆裝過程中可能會有二次
    報價等語（見本院卷第169至179頁），足見系爭機車依外觀
    損傷零件報價結果，實際受損項目並非如被告所辯，被告僅
    以受損部位爭執維修項目，尚無可採。又按依民法第196條
    規定規定請求賠償物被毀損所減少之價額，得以修復費用為
    估定標準，但以必要者為限，例如修理材料以新品換舊品，
    應予折舊（最高法院77年度第9次民事庭會議決議參照）。
    而依行政院所頒固定資產耐用年數表及固定資產折舊率之規
    定，機械腳踏車之耐用年數為3年，依定率遞減法每年折舊
    千分之五三六，另依營利事業所得稅查核準則第95條第6款
    規定「固定資產提列折舊採用定率遞減法者，以1年為計算
    單位，其使用期間未滿1年者，按實際使用之月數相當於全
    年之比例計算之，不滿1月者，以月計」。系爭機車自發照
    日109年4月起至本件車禍發生時之110年9月1日，已使用1年
    5月，而該車修理零件費用為4萬4,101元，扣除折舊後之零
    件費用為904元（第1年折舊：44,101×0.536＝23,638，第1年
    折舊後價值：44,101－23,638＝20,463，第1年5個月折舊：20
    ,463×0.536×5/12＝4,570，第1年5個月折舊後價值：20,463－
    4,570＝15,893，小數點以下四捨五入），加計無庸折舊之工
    資費用1萬0,004元，合計為25,897元（計算式：15,893＋10,
    004＝25,897），故系爭機車之合理修復費用為2萬5,897元。
　⑶原告主張系爭機車原有全車包膜，經被告撞擊後，重新包膜
    費用為1萬5,000元之事實，業據其提出系爭機車於109年4月
    17日初次包膜完工收據為證（見本院卷第75頁），參酌本件
    車禍現場照片（見交簡附民卷第41至49頁），原告請求全車
    包膜費用，即非無據。而被告撞擊系爭機車，致系爭機車上
    之包膜毀損，原告受有損害，即應賠償原告回復原狀所必要
    之費用，包膜為利用黏性或靜電等方式貼在系爭機車車身保
    護車輛之物，其折舊年限應與系爭機車同視，堪認上開包膜
    所需之費用，亦屬本件事故之必要修復費用無訛。系爭車輛
    原於109年4月17日包膜，至110年9月1日本件事故受損時止
    ，已使用1年5月，依原告提出之收據所載，包膜費用1萬5,0
    00元均為零件費用，參酌前述折舊之說明，扣除折舊後之包
    膜費用為20,417元（第1年折舊：15,000×0.536＝8,040，第1
    年折舊後價值：15,000－8,040＝6,960，第1年5個月折舊：6,
    960×0.536×5/12＝1,554，第1年5個月折舊後價值：6,960－1,
    554＝5,406），據此，系爭車輛折舊後包膜零件費用為5,406
    元。
　⑷據上，原告得請求被告賠償系爭機車拖吊費、修理費、包膜
    之費用應為3萬2,803元（計算式：1,500＋25,897＋5,406＝32,
    803），逾此範圍之請求，則屬無據。
　⒍不能工作損失：
　　原告主張其於統一超商即祐瑄商行擔任店長，月薪3萬4,076
    元，又於雲水謠商行沙鹿店（下稱雲水謠商行）兼任副店長
    ，月薪1萬1,590元，因本件車禍需休養2個月，受有薪資損
    失9萬1,332元等語，並提出祐瑄商行薪資單、雲水謠商行在
    職薪資證明為憑（見交簡附民卷第103、105頁），被告對原
    告主張統一超商2個月不能工作損失6萬8,152元不爭執，惟
    否認原告領有雲水謠商行之薪資所得。查原告提出之雲水謠
    商行在職薪資證明記載110年8月至110年9月期間支付原告薪
    資共計1萬1,590元，經本院函詢該商行原告係於何時任職、
    擔任職務、在職期間薪資，並請該商行提出110年9月1日前3
    個月給付原告薪資之匯款紀錄（見本院卷第183頁），該商
    行於111年11月15日出具與原告起訴狀所附相同內容之在職
    薪資證明（見本院卷第191頁），並未就本院所詢事項加以
    說明，由上開在職薪資證明，難以證明原告於本件車禍後仍
    在該商行任職、薪資仍為月薪1萬1,590元，參以此部分薪資
    所得，原告並未向國稅局申報，則原告是否確實有此部分薪
    資所得收入，容非無疑，故原告請求雲水謠商行之工作損失
    ，並無可採。從而，原告得請求2個月不能工作之損失為6萬
    8,152元，逾此數額之請求，不應准許。
　⒎精神慰撫金：
    按不法侵害他人致受傷者，被害人受有非財產上損害，請求
    加害人賠償相當金額之慰撫金時，法院對於慰撫金之量定，
    應斟酌實際加害情形、所造成之影響、被害人痛苦之程度、
    兩造之身分地位經濟情形及其他各種狀況，以核定相當之數
    額（最高法院47年台上字第1221號、51年台上字第223號判
    決意旨參照）。查原告因被告之過失侵權行為受有上開傷害
    ，於110年9月1日急診就醫，同日住院接受手術，於同年月9
    日出院，後續並門診追蹤及復健治療，其精神及身體上確受
    有相當之痛苦，自得請求被告賠償精神慰撫金。本院審酌原
    告為大學畢業，目前為超商店長，月收入約3、4萬元，名下
    無財產；被告為大學休學，擔任車行技師，月收入約2萬5,0
    00元，名下有汽車1輛等情，業據兩造供陳在卷（見本院卷
    第107頁），並有本院依職權調閱之兩造稅務電子閘門財產
    所得調件明細表附卷可稽，復參酌雙方之社會、經濟地位、
    原告所受傷勢等一切情狀，認原告請求精神慰撫金40萬元，
    尚嫌過高，應以15萬元為適當。
　⒏從而，原告因本件車禍得請求被告賠償之金額為46萬0,359元
    （計算式：醫療費用132,215元＋醫療用品3,893元＋看護費用
    72,000元＋交通費用1,296元＋機車拖吊費、修理費、包膜費
    用32,803元＋不能工作損失68,152元＋精神慰撫金150,000元＝
    460,359元），逾此數額部分，即無理由。
　㈢按保險人依強制汽車責任保險法規定所為之保險給付，視為
    被保險人損害賠償金額之一部分；被保險人受賠償請求時，
    得扣除之，強制汽車責任保險法第32條定有明文。查原告在
    本件車禍事故發生後，已領得強制汽車責任保險金8萬9,347
    元，業據原告陳明在卷，且為被告所不爭執（見本院卷第24
    7頁），是依前揭規定，於原告請求被告賠償損害時，自應
    扣除其已領取之前揭強制汽車責任保險給付。依此計算，本
    件原告得請求被告給付之金額為37萬1,012元（計算式：460
    ,359－89,347＝371,012）。
　㈣末按給付無確定期限者，債務人於債權人得請求給付時，經
    其催告而未為給付，自受催告時起，負遲延責任。其經債權
    人起訴而送達訴狀，或依督促程序送達支付命令，或為其他
    相類之行為者，與催告有同一之效力；遲延之債務，以支付
    金錢為標的者，債權人得請求依法定利率計算之遲延利息；
    應付利息之債務，其利率未經約定，亦無法律可據者，週年
    利率為5%，民法第229條第2項、第233條第1項前段、第203
    條分別定有明文。本件原告對被告之侵權行為損害賠償債權
    ，核屬無確定期限之給付，既經原告之催告而未為給付，被
    告當負遲延責任。是原告請求被告自起訴狀繕本送達之翌日
    即自111年6月1日（見交簡附民卷第109頁）起至清償日止，
    按年息5%計算之利息，核無不合。
四、綜上所述，原告依侵權行為之法律關係，請求被告給付37萬
    1,012元，及自111年6月1日起至清償日止，按年息5%計算之
    利息，為有理由，應予准許；逾此範圍之請求，為無理由，
    應予駁回。
五、本判決原告勝訴部分係就民事訴訟法第427條第2項第11款適
    用簡易訴訟程序所為被告敗訴之判決，依民事訴訟法第389
    條第1項第3款之規定，應依職權宣告假執行。被告陳明願供
    擔保免為假執行，於法核無不合，爰依同法第392條第2項規
    定，酌定相當擔保金額准許之。至於原告敗訴部分，其假執
    行之聲請失所附麗，應併予駁回。
六、本件事證已臻明確，兩造其餘攻擊防禦方法及證據，核與判
    決結果不生影響，爰不一一論列，併此敘明。
七、訴訟費用負擔之依據：民事訴訟法第79條。　　
中　　華　　民　　國　　111 　年　　12　　月　　21　　日
                  沙鹿簡易庭    法  官  廖欣儀
以上為正本係照原本作成。
如不服本判決，應於送達後20日內，向本院提出上訴狀並表明上
訴理由，如於本判決宣示後送達前提起上訴者，應於判決送達後
20日內補提上訴理由書（須附繕本）。如委任律師提起上訴者，
應一併繳納上訴審裁判費。
中　　華　　民　　國　　111 　年　　12　　月　　21　　日
                                書記官  柳寶倫